【裁判字號】    97,訴,7
【裁判日期】    970611
【裁判案由】    違反槍砲彈藥刀械管制條例
【裁判全文】
臺灣宜蘭地方法院刑事判決                 97年度訴字第7號
公  訴  人  臺灣宜蘭地方法院檢察署檢察官
被      告  甲○○
                    （現於臺灣新店戒治所強制戒治中）
指定辯護人  本院公設辯護人  丙○○
上列被告因違反槍砲彈藥刀械管制條例案件，經檢察官提起公訴
（96年度偵字第3417號），本院判決如下：
    主  文
甲○○未經許可，持有可發射子彈具有殺傷力之槍枝，累犯，處
有期徒刑肆年，併科罰金新臺幣伍萬元，罰金如易服勞役，以新
臺幣壹仟元折算壹日；扣案改造手槍壹把（槍枝管制編號000000
0000號）沒收。
    事  實
一、甲○○前於民國83年間因恐嚇取財等案件，經本院以83年度
    訴字第159號判決判處應執行有期徒刑1年確定（原判決諭知
    緩刑4年，嗣經本院以85年度聲字第296號裁定撤銷緩刑）。
    又於85、86年間，先後因違反麻醉藥品管理條例、懲治盜匪
    條例、妨害公務、贓物、違反槍砲彈藥刀械管制條例等案件
    ，各經法院判處罪刑確定，嗣經本院以86年度聲字第325號
    裁定應執行有期徒刑9年8月。另於86年間因違反麻醉藥品管
    理條例，經本院以85年度易字第669號判決判處有期徒刑6月
    確定。上開罪刑接續執行，甫於95年6月16日縮刑期滿執行
    完畢。猶不知悔改，明知具殺傷力之各式槍砲、彈藥，非經
    中央主管機關許可，不得無故寄藏及持有，竟自96年8月12
    日前不詳時間起，持有仿BERETTA廠84型半自動手槍製造之
    槍枝換裝土造金屬槍管而成之具有殺傷力之改造手槍1支（
    槍枝管制編號0000000000號）及由金屬彈殼組裝直徑8㎜金
    屬彈頭而成之具殺傷力土造子彈1顆。嗣於96年8月27日下午
    某時許，甲○○將前開改造手槍及土造子彈置於車牌號碼
    GXD-579號重型機車置物箱內，由宜蘭縣員山鄉○○○路52
    巷36號住處騎車外出。旋於96年8月27日下午4時許，在宜蘭
    縣宜蘭市○○路11巷5號前為警查扣得前開槍彈。
二、案經宜蘭縣警察局宜蘭分局報請臺灣宜蘭地方法院檢察署檢
    察官偵查起訴。
    理  由
一、按被告以外之人於審判外之言詞或書面陳述，除法律有規定
    者外，不得作為證據，刑事訴訟法第159條第1項定有明文。
    而同法第159條之1至159條之5，則為被告以外之人於審判外
    之言詞或書面陳述具證據能力之例外規定。
  (一)本案證人乙○○於警詢時之證述，為審判外之言詞陳述，原
    即不得採為證據，復無刑事訴訟法第159條之1至159條之5規
    定之例外情形，自應認不具證據能力。
  (二)按被告以外之人於審判中死亡，其於司法警察調查中所為之
    陳述，經證明具有可信之特別情況，且為證明犯罪事實之存
    否所必要者，得為證據，刑事訴訟法第159條之3第1款定有
    明文。查證人陳楊順業於96年9月7日死亡之事實，有該證人
    之個人基本資料查詢結果1紙存卷可佐（見偵查卷第59頁）
    ，而其於警詢中檢舉被告持有槍彈後，警方確實在被告所騎
    乘機車內查獲被告所持有之槍彈（且並非該證人蓄意栽贓，
    理由見下述），且其證詞與證人乙○○偵訊中結證稱：被告
    為警查獲前，曾有1次帶槍去找伊等語相符（見偵查卷第78
    至79頁），足認該證人警詢時之證詞具有可信之特別情況，
    且為證明犯罪事實所必要，依前揭規定，應認證人陳楊順警
    詢時之陳述具有證據能力。
  (三)另扣案之手槍、子彈，係被告經警盤查後同意搜索扣得，有
    搜索扣押筆錄在卷可稽，為合法取得之證物。扣案槍枝及子
    彈亦經鑑定明確，被告及其辯護人對內政部警政署刑事警察
    局鑑定書亦均不爭執其形式上真正，上開證據均應認有證據
    能力。
二、訊據被告甲○○矢口否認犯行，辯稱：伊於經警查獲前1天
    晚間曾將機車借予他人使用，在借車之前伊確認車內置物箱
    並無扣案槍彈違禁物，伊竟在查獲當日經警查獲上開物品，
    伊實不知其機車置物箱內遭人放置槍彈違禁物；本案伊經由
    陳楊順通知到乙○○住處，然伊到達時，該住處並無人在，
    反而警方已在該處等伊，顯然是檢舉人與警方事先佈局云云
    。經查：
 (一) 本案係宜蘭縣政府警察局宜蘭分局員警許文正依據證人陳楊
    順之檢舉，得知被告持有槍、彈，乃向本院聲請核發搜索票
    ，於96年8月27日15時許，前往被告位於宜蘭縣員山鄉○○
    ○路52巷36號住處前欲執行搜索時，偶見被告騎乘機車外出
    ，因而尾隨被告，至宜蘭縣宜蘭市○○路11巷5號前，被告
    下車，警方即上前盤查，並經被告同意搜索後，由被告自行
    打開機車置物箱，在該置物箱內查獲上開槍、彈等情，此已
    據證人許文正於本院審理時到庭結證明確（見本院卷第93頁
    ），並有搜索票、搜索扣押筆錄、扣押物品目錄表、扣押物
    品收據、現場照片8張及扣案之改造手槍1支、土造子彈1顆
    可證，足見扣案之槍枝、子彈，於經警查獲時，客觀上確實
    為被告所持有無訛。
 (二) 被告雖辯稱不知機車置物箱內有槍彈，無持有之主觀故意，
    並執前詞置辯，然(1)被告於本院審理之前，先辯稱乙○○曾
    於查獲前1天向伊借機車，乙○○再要伊騎車找他云云（見
    警卷第2頁、偵查卷第5頁），復改稱查獲前1天向伊借機車
    的是陳楊順，陳楊順於查獲當天上午8、9時許打伊之行動電
    話，要伊下午到乙○○住處，結果就被警查獲云云（見偵查
    卷第22頁）。而其於本院審理時，對於其反覆陳述之理由，
    先稱：係證人乙○○借車，由陳楊順騎乘云云（見本院卷第
    43 、44頁），又供稱：因伊在乙○○家中拿不到毒品，伊
    才找陳楊順去調，由陳楊順騎車云云（見本院卷第132、133
    頁），其所辯已然前後反覆。(2)況偵查中檢察官就被告辯稱
    陳楊順於警方查獲當日早上8、9時許撥打被告行動電話要被
    告當日下午至證人乙○○住處乙節，業已調閱被告其所持00
    00000000號、0000000000號行動電話通聯紀錄（見偵查卷第
    24至47頁），而觀諸前揭通聯紀錄，被告所持上開2支行動
    電話於96年8月27日8、9時許均無受話之通聯，被告前揭所
    辯顯屬無稽。被告於偵審中經提示前揭通聯紀錄後，又改稱
    ：係陳楊順於96年8月26日要伊於隔日至乙○○住處，而非
    96年8月27日電話聯絡云云（見本院卷第45、138、148頁）
    ，其所辯實難遽信。(3)被告雖於本院審理中聲請傳訊證人乙
    ○○，該證人亦到庭結證稱：被告與陳楊順確曾於本案查獲
    前1日至其住處，陳楊順向被告借用機車外出等語（見本院
    卷第129頁），惟該證人前揭證詞與其偵查中結證稱：本案
    查獲前1日被告、陳楊順並未至其住處等語（見偵查卷第78
    頁），已然矛盾，無從逕信；況該證人於本院審理時亦證稱
    ：其不知陳楊順還車後，被告有無打開置物箱等語（見本院
    卷第128頁），則縱或陳楊順向被告借車乙事屬實，亦無從
    推得陳楊順將扣案槍枝放置被告機車內之事實。(4)又本案係
    陳楊順於96年8月22日向警方檢舉被告持有槍彈，而警方於
    接獲陳楊順檢舉後，乃展開相關之偵查動作，至同年月27
    日始向本院聲請搜索票欲於同日搜索被告住家，並於同日下
    午至被告住處附近，而偶遇被告騎乘機車外出之事實，有搜
    索票聲請書暨所附勘察報告、證人陳楊順檢舉筆錄、指證照
    片，及搜索扣押筆錄附於本院96年度聲搜字第238號卷內可
    稽，並經證人許文正到庭結證明確（見本院卷第92頁）。證
    人許文正到庭並證稱：檢舉人陳楊順檢舉後，警方即自行發
    動偵查，檢舉人不知警方向本院聲請搜索乙事，亦不知警方
    欲於96年8月27日執行搜索等語明確（見本院卷第93頁），
    被告抗辯本案係檢舉人與警方事先佈局云云，應屬無據。
    (5)本件縱如被告所辯，檢舉人陳楊順於本案查獲前1日之96
    年8月26日晚間向其借車，惟當日晚間11時許陳楊順即已還
    車，被告旋即自騎車離去等情，為被告所供陳在卷（見偵查
    卷第66頁），則被告自乙○○住處離開後，當隨時有機會打
    開機車置物箱。是以倘本案係檢舉人陳楊順設局誣陷，陳楊
    順豈有將具殺傷力之槍彈置於被告支配範圍，而無畏被告發
    現、甚或報復之理？況陳楊順無從料知警方搜索之時間，已
    見前述，衡情陳楊順自無法事先佈局，於警方搜索前1日晚
    間預將槍彈放置被告置物箱內，而刻意使被告於搜索當日為
    警查獲之可能，是本案可排除證人陳楊順刻意誣陷被告之情
    況，至屬明確。(6)至被告辯稱其入監服刑至95年12月25日，
    證人陳楊順於96年8月22日檢舉筆錄竟謂與被告已結識1年餘
    ，其證詞不可信云云，惟證人陳楊順於96年8月22日檢舉前
    之95年6月30日至95年10月19日與被告同在臺灣宜蘭監獄執
    行徒刑之事實，有被告及證人陳楊順之臺灣高等法院被告前
    案紀錄表、在監在押全國記錄表存卷可按，是被告與證人陳
    楊順於執行徒刑中結識，亦非與常情相悖，被告此部分所辯
    亦不足採。
 (三) 依證人陳楊順所述，其於96年8月22日檢舉前約10日，即見
    被告於其位於宜蘭縣員山鄉○○○路52巷36號住處2樓房間
    床頭櫃內取出槍彈等語（見本院96年度聲搜字第238號卷第3
    頁，該證人警詢陳述具證據能力，已見前述），被告自96年
    8月12日前之不詳時地即取得扣案槍彈而持有之事實，業臻
    明確。而扣案槍彈經送內政部警政署刑事警察局鑑定結果，
    認槍枝1把（槍枝管制編號0000000000號）係由仿BERETTA廠
    84型半自動手槍製造之槍枝，換裝土造金屬槍管而成之改造
    手槍，擊發功能正常，可擊發適用子彈使用，認具殺傷力；
    子彈1顆，認係非制式子彈，由金屬彈殼組合直徑8.0mm金屬
    彈頭而成之改造子彈，經實際試射，可擊發，認具殺傷力等
    情，有內政部警政署刑事警察局96年10月19日刑鑑字第
    0960143631號槍彈鑑定書附卷可稽，是扣案之改造手槍1支
    及土造子彈1顆，經送驗後認均具殺傷力之事實，可堪認定
    。
 (四) 綜上所述，被告所辯不足採信，本件事證明確，被告未經許
    可持有具殺傷力之改造手槍、子彈之犯行洵堪認定，應予依
    法論科。至本件扣案槍枝經送宜蘭縣警察局鑑定指紋比對結
    果，因送驗槍枝上檢出之指紋1枚特徵點不足，無法比對，
    有宜蘭縣警察局指紋鑑驗報告1份可稽（見偵查卷第55頁）
    ，該項事證不足為有利被告之佐證，併此敘明。
二、核被告所為，係犯槍砲彈藥刀械管制條例第8條第4項之未經
    許可持有可發射子彈具殺傷力改造槍枝罪、同條例第12條第
    4項之未經許可持有子彈罪。被告同時持有具殺傷力槍枝、
    子彈，係一行為觸犯數罪名，為想像競合犯，應依刑法第55
    條想像競合犯規定，從一重之未經許可持有具殺傷力槍枝罪
    處斷。被告前有事實欄所載犯罪科刑之執行紀錄，此有臺灣
    高等法院被告前案紀錄表1份在卷可稽，其於有期徒刑執行
    完畢後，5年內故意再犯本案有期徒刑以上之罪，為累犯，
    應依刑法第47條第1項規定加重其刑。爰審酌被告前有違反
    麻醉藥品管制條例、懲治盜匪條例、妨害公務、妨害自由、
    傷害、恐嚇、違反槍砲彈藥刀械管制條例等犯罪紀錄，素行
    不佳；且前違反槍砲彈藥刀械管制條例犯罪業經判處罪刑，
    入監執行，猶再犯本案；又其持有槍彈時間至少10餘日，且
    攜之外出，對社會潛在危害非輕；暨被告犯後始終否認犯行
    ，態度不佳，且未見悔意等一切情狀，量處如主文所示之刑
    ，並就所處罰金刑部分諭知易服勞役之折算標準。扣案之改
    造手槍1把屬違禁物，應依刑法第38條第1項第1款規定諭知
    沒收；至改造子彈1顆業經射擊，僅餘彈殼、彈頭，已喪失
    違禁物之性質，爰不予宣告沒收，併此敘明。
據上論結，應依刑事訴訟法第299條第1項，槍砲彈藥刀械管制條
例第8條第4項、第12條第4項，刑法第11條前段、第55條、第47
條第1項、第42條第3項、第38條第1項第1款，判決如主文。
本案經檢察官賴慶祥到庭執行職務。
中    華    民    國    97    年    6     月    11    日
            刑事第三庭審判長法  官  林惠玲
                            法  官  劉家祥
                            法  官  鄧晴馨
以上正本證明與原本無異。
如不服本判決應於收受本判決後10日內向本院提出上訴書狀，並
應敘述具體理由。若未敘述理由者，應於上訴期間屆滿後20日內
向本院補提理由書狀(均須按他造當事人之人數附繕本)。
                            書記官  吳文雄
中    華    民    國    97    年    6     月    11    日


司法院資訊處製作；財團法人民間司法改革基金會備份。
